【裁判字號】    98,台上,2409
【裁判日期】    980430
【裁判案由】    違反毒品危害防制條例
【裁判全文】
最高法院刑事判決            九十八年度台上字第二四０九號
上  訴  人  甲○○
            乙○○
上 列一 人
選任辯護人  劉昌崙律師
            陳郁仁律師
上列上訴人等因違反毒品危害防制條例案件，不服台灣高等法院
台中分院中華民國九十八年三月五日第二審判決（九十七年度上
訴字第三００一號，起訴案號：台灣台中地方法院檢察署九十七
年度偵字第七四五九號），提起上訴，本院判決如下：
    主  文
上訴駁回。
    理  由
按刑事訴訟法第三百七十七條規定，上訴於第三審法院，非以判
決違背法令為理由，不得為之。是提起第三審上訴，應以原判決
違背法令為理由，係屬法定要件。如果上訴理由書狀並未依據卷
內訴訟資料，具體指摘原判決不適用何種法則或如何適用不當，
或所指摘原判決違法情事，顯與法律規定得為第三審上訴理由之
違法情形，不相適合時，均應認其上訴為違背法律上之程式，予
以駁回。本件原判決綜合全部卷證資料，認上訴人甲○○、乙○
○有其事實欄所載之犯行，已詳敘所憑之證據與認定之理由，就
乙○○所辯其與甲○○無共同運輸毒品之犯意聯絡，僅提供住址
供甲○○寄送第二級毒品大麻及代為收受，應屬幫助犯云云，認
不足採信，於理由內予以指駁、說明甚詳。因而維持第一審依想
像競合犯關係從一重論處上訴人二人共同運輸第二級毒品，及甲
○○私運管制物品進口罪刑之判決，駁回上訴人二人在第二審之
上訴。從形式上觀察，並無足以影響判決結果之違法情形存在。
甲○○上訴意旨略稱：原判決事實認定甲○○欲轉讓大麻予乙○
○未遂，又認二人共同運輸大麻，已有矛盾；甲○○非刻意購買
大麻種子，該三十一顆大麻種子經鑑定結果，祇有六顆能發芽，
可見業經人為加工，即非懲治走私條例第二條規範之進口物品，
原判決未詳加究明，有判決理由矛盾之違法。乙○○上訴意旨略
謂：原判決關於擬制同意證據能力部分，僅表明「原審」即第一
審審酌該證據作成之情況，適為本案認定事實之依據，依刑事訴
訟法第一百五十九條之五規定，有證據能力等語，而非「本院」
即原審審酌之結果，且扣案大麻等物非供述證據，應無刑事訴訟
法第一百五十九條之五規定之適用，乙○○就甲○○之陳述，已
於民國九十七年十二月二十三日準備程序爭執其證據能力，原判
決猶認無異議；乙○○之行為應祇成立幫助犯，並已供出毒品來
源，應得依毒品危害防制條例第十七條規定減刑，原判決未具體
說明此等辯解如何不足採信，仍論以正犯，不予減刑，且理由說
明有不明瞭及矛盾之處，有判決理由不備、矛盾、違背證據法則
之違法各云云。惟查：犯罪事實之認定，證據之取捨及其證明力
如何，乃事實審法院自由判斷之職權，如其取捨不違背經驗法則
與論理法則，即不得指為違法，而據為上訴第三審之理由。本件
原判決認定上訴人二人共謀，由甲○○自英國購買大麻，分十餘
次以郵寄方式寄至乙○○在台住處，由乙○○收取後交付甲○○
，甲○○欲轉讓部分大麻給乙○○施用，但轉讓尚屬未遂，即被
查獲，甲○○另單獨以同一方式寄送管制進口之大麻種子三十一
顆來台，然為法務部調查局等機關攔截查扣，經鑑定結果，有六
顆可以發芽等情，已說明本於調查所得心證，分別定其取捨而為
事實判斷之理由，並依確認之事實，說明上訴人二人有走私、運
輸大麻之犯意聯絡，又分擔實行犯罪構成要件行為，均為正犯，
乙○○係供出正犯甲○○，與毒品危害防制條例第十七條規定須
供出毒品來源，始能減刑之要件不合之論據。所為論斷，核無違
背客觀存在之經驗法則與論理法則，自屬事實審採證、認事之適
法職權行使，尚難漫指為違法。按大麻種子係政府管制進口之物
品，毒品危害防制條例第十四條第四項亦規定持有大麻種子者應
予處罰，已否加工並無區別，況扣案大麻種子有部分能夠發芽，
自屬管制進口之大麻種子，甲○○任憑己意，認扣案大麻種子均
經加工過，非屬管制進口物品，顯非依據卷內訴訟資料指摘，要
非適法之第三審上訴理由。再依原判決理由壹之意旨觀之，係認
被告以外之人之言詞或書面陳述等傳聞證據，依刑事訴訟法第一
百五十九條之五第二項規定，有證據能力。至大麻、大麻種子等
證物，本非傳聞證據，自無刑事訴訟法第一百五十九條之五第二
項規定之適用，尚不能據此為原判決違法之論據。乙○○之原審
選任辯護人於九十七年十二月二十三日準備程序中係謂：甲○○
以證人身分於警詢、偵查中之陳述沒有證據能力。然甲○○於第
一審審判時已以證人身分具結作證，所為證言與警詢、偵查陳述
大致相符，並稱其警詢、偵查所陳均實在，有筆錄載明可稽。故
縱除去甲○○警詢、偵查之證言，本件仍應為同一認定，即於判
決本旨不生影響，依刑事訴訟法第三百八十條規定，仍不得據為
上訴第三審之理由。上訴人二人其餘上訴意旨，就屬原審採證、
認事職權之適法行使及原判決已說明事項，徒憑己見，任意指摘
為違法，且仍為單純事實之爭執，均非適法之第三審上訴理由。
應認本件上訴違背法律上之程式，均予以駁回。
據上論結，應依刑事訴訟法第三百九十五條前段，判決如主文。
中    華    民    國  九十八  年    四    月   三十   日
                      最高法院刑事第十一庭
                          審判長法官  石  木  欽
                                法官  洪  佳  濱
                                法官  韓  金  秀
                                法官  呂  丹  玉
                                法官  段  景  榕
      本件正本證明與原本無異
                                      書  記  官
中    華    民    國  九十八  年    五    月    六    日
                                                      Ｑ


司法院資訊處製作；財團法人民間司法改革基金會備份。
